【裁判字號】    90,訴,192
【裁判日期】    900622
【裁判案由】    偽造文書
【裁判全文】
臺灣板橋地方法院刑事判決                            九十年度訴字第一九二號
    公  訴  人  臺灣板橋地方法院檢察署檢察官
    被      告  丙○○
右列被告因偽造文書案件，經檢察官提起公訴（八十九年度偵字第一八三九一號），
本院判決如左：
    主  文
丙○○無罪。
    理  由
一、公訴意旨略以：丙○○係職業駕駛人，於民國（下同）八十八年十二月三十日七
    時六分許，因在台北縣中和市○○路八一巷口處，違規停放其所駕駛之車牌號碼
    六Ｌ─一二二號營業小客車，遭警察機關所委託之民間業者曳盛股份有限公司（
    以下簡稱曳盛公司）執行拖吊。丙○○竟基於偽造私文書及行使偽造私文書，於
    八十九年一月二十五日，持丁○○之駕駛執照（該駕駛執照丁○○於八十九年一
    月間遺失），前往位於台北縣中和市○○街五號曳盛公司拖吊場，在台北縣警察
    局（八八）北縣警交乙字第０一六七八四八號舉發道路交通管理事件通知單（以
    簡稱違規通知單）之被通知人欄收執聯中，偽造「籃啟峰」名義署押一枚，以示
    業已收受該違規通知單之意，而偽造私文書後，再交還交通員警收執，而行使該
    偽造私文書，足以生損害於丁○○本人及舉發機關、監理機關對於違規通知單處
    理之正確性。嗣因丙○○未於應到案日期前繳付違規通知單罰鍰，經台北市交通
    裁決所對丁○○本人予以裁決罰鍰後，丁○○方得知遭冒名之情，而於八十九年
    七月六日向台北市交通事件裁決所申訴後，警方循線查知上情。因任被告丙○○
    涉犯刑法第二百十條、第二百十六條之行使偽造私文書罪嫌云云。
二、按犯罪事實應依證據認定之，無證據不得推定其犯罪事實，刑事訴訟法第一百五
    十四條定有明文。且為刑事訴訟法上證明之資料，無論其為直接證據或間接證據
    ，均須達於通常一般之人均不致於有所懷疑，而得確信其為真實之程度，始得據
    為有罪之認定，若其關於被告是否犯罪之證明未能達此程度，而有合理性懷疑之
    存在，致使無從形成有罪之確信，根據「罪證有疑，利於被告」之證據法則，即
    不得遽為不利於被告之認定，此觀諸最高法院七十六年臺上字第四九八六號判例
    意旨自明。又按犯罪事實之認定，應憑真實之證據，倘證據是否真實尚欠明顯，
    自難以擬制推測之方法，為其判斷之基礎，最高法院著有五十三年臺上字第六五
    六號判例可資參照。
三、公訴人認被告丙○○涉犯上開罪嫌，無非係以被害人丁○○指訴、被告丙○○所
    靠行之大吉汽車有限公司（以下簡稱大吉公司）楊秋煌證稱前開營業小客車均係
    被告在使用，沒有他人使用過等語，及檢察官諭知被告書寫丁○○姓名時，被告
    簽寫之「籃」啟峰，核與前開違規通知單上偽造之「籃」啟峰署押，錯別字一致
    ，暨被告雖辯稱常將其所有前開營業小客車租予他人，但竟未簽約保護有價值之
    車輛，認違反常情云云，為主要論據。
四、訊據被告丙○○堅決固坦承前開營業小客車為其所有，並靠行於大吉公司，惟堅
    決否認有何偽造私文書犯行，堅稱：該營業小客車剛靠行時係由伊本人在駕駛，
    隔幾個月後開始租給他人，約有五、六人，但除記得甲○○、乙○○有向伊承租
    該車外，其餘承租人僅稱呼綽號，已無法找到人等語。經查：
（一）被告所有之車輛自八十八年八月二十三日起靠行於大吉公司，業據被告坦承於
      卷，且經證人楊秋煌證述屬實（見偵卷第三頁），並有大吉公司寄行證明書影
      本一份附卷可稽（見偵卷第十二頁）。而被告於本院聲請訊問證人甲○○以證
      明其確實有將前開營業小客車出租予他人之情，經甲○○於本院結證證稱：伊
      於「八十九年十二月」左右，向被告承租前開營業小客車約半個多月，租金一
      天五百元，伊租用期間該營業小客車曾被拖吊過，伊亦有去拖吊場領車，但伊
      係持本人之駕照及大吉公司行車執照去領車，並未持丁○○駕駛執照去拖吊場
      領車，亦未於違規單上偽造「籃啟峰」署押等語在卷，此有本院九十年四月二
      十一日訊問筆錄足稽；參以證人甲○○曾於「八十八年十一月二十五日」、「
      同年十二月一日」先後向樂群汽車有限公司承租車號Ｂ２─四四八號及ＥＵ─
      六三０號營業小客車，因自八十九年四月二十一日起未繳付車租，經樂群汽車
      有限公司終止租約後，向本院提起侵占自訴案件，嗣甲○○即於「八十九年七
      月十日」左右將所承租之營業小客車歸還樂群汽車有限公司等情，有本院八十
      九年度自字第二四八號刑事裁定一份存卷足按，是證人甲○○證稱其係於「八
      十九年十二月間」向被告承租本件營業小客車等語，應堪採信。而本件違規通
      知單上偽造「籃啟峰」署押之時間係「八十九年一月二十五日」，係在證人甲○○向被告承租前開營業小客車之前；再經本院送請法務部調查局對證人甲○○作測謊鑑定結果，證人甲○○所稱其未偽造「籃啟峰」署押，應未說謊，此
      有法務部調查局九十年五月十八日（九０）陸（三）字第九００三一一０一號
      鑑定通知書一份附卷足徵。是本件違規通知單上之「籃啟峰」署押應非證人甲○○所偽造。而證人甲○○已於本院證述曾向被告丙○○租用本件營業小客車
      ，且雙方並未訂立書面租約等語綦詳，而租賃契約本不要求須書面為之，租賃
      雙方以口頭成立契約，並依約履行之情形，所在多有，尚無顯然違反常情之處
      ，不得據此即推認被告所辯常將車租予他人乙節不可採信。
（二）證人楊秋煌雖證稱前開營業小客車都是被告丙○○在使用，沒有他人使用該車
      云云，然查，前開營業小客車係被告所有，僅寄行於大吉公司，並非如一般營
      業小客車司機向車行以動產擔保交易之方式購買車輛，車行仍保有車輛所有權
      ，而同時營業小客車司機再向車行承租該所購買之車輛，司機再定期（例如每
      天、三天、五天或一週不等）向車行繳付租金（即俗稱「租送計程車」）之情
      形，該種「租送計程車」情形，車行對於該種營業小客車均按時於短期之內即
      予以管理，並向承租人收取租金費用，對於該種營業小客車之車輛使用狀況及
      實際使用車輛人等情形，自然較為清楚。而對於如被告此種自己本人已擁有營
      業小客車所有權，僅單純寄行於車行之情形，因寄行之司機僅需按時（通常為
      一個月）繳納少許寄行之行政管理費用、代為通知關於車輛監理事項之事宜等
      ，然關於車輛之保管、實際使用等情形，則由車輛所有權人自理，車行並未
      擁有車輛所有權，該種營業小客車之實際使用人及使用情形，自與車行無何實
      質上利益關係，因此證人楊秋煌雖證述本件營業小客車都是被告丙○○在使用
      云云，是否果真對於該車輛之實際使用人狀況甚為清楚，恐有疑問，否則證人
      楊秋煌應對於被告丙○○是否本人親自駕駛該車輛、有無先後多次將該營業小
      客車出租他人、出租何人、租用時間等事宜，應知之甚稔方是。是證人楊秋煌
      之前開警訊證言，恐有未盡完整、而與事實有若干出入之處。
（三）公訴人雖以於偵查中諭知被告丙○○書寫丁○○姓名時，被告簽寫之為「籃」
      啟峰，核與前開違規通知單上之「籃」啟峰相符，錯別字一致，而推認係被告
      所偽造本件違規通知單上「籃啟峰」署押云云。惟中國文字有許多同音不同字
      情形，倘公訴人口頭諭知被告書寫丁○○姓名（音），並未明白告以被告應正
      確書寫哪三個字的「丁○○」，被告當時僅聽「丁○○」三字的音，而不知究
      竟應寫哪三個字正確的丁○○，則誤繕的可能性極高，恐難僅以被告於偵查中
      所簽寫的「籃」啟峰，與違規通知單上之「籃」啟峰，錯別字一致，即遽認係
      被告所偽造。再者，被告於偵查中所簽寫五遍之「籃啟峰」，與本件違規通知
      單上偽造之「籃啟峰」署押，以肉眼互相比對結果，被告所書寫之「籃啟峰」
      字跡工整，而本件違規通知單上偽造之「籃啟峰」署押，字跡潦草，兩者書寫
      筆跡顯然不同。參以被告丙○○於警訊、偵查及本院歷次訊問時之簽名字跡，
      均筆跡工整，被告上開於偵查中所書寫之「籃啟峰」五遍，應非特意書寫工整
      之字跡。依上所述，本件違規通知單上偽造之「籃啟峰」署押，並無確切之證
      據足以證明係被告所偽造。
（四）綜上各點所述，尚難僅以被告係前開營業小客車所有權人，及楊秋煌前開容有
      疑義之證述，即遽入被告於罪。此外，本院復查無其他確切之積極證據足以證
      明被告丙○○有如公訴人所指之偽造文書犯行，尚屬不能證明被告犯罪，依法
      應為無罪判決之諭知。
據上論斷，應依刑事訴訟法第三百零一條第一項前段，判決如主文。
本案經檢察官李海龍到庭執行職務
中      華      民      國    九十      年      六      月    二十二    日
                                      臺灣板橋地方法院刑事第五庭
                                          法  官  陳  翠  琪
右正本證明與原本無異。
如不服本判決，應於判決送達後十日內，向本院提出上訴狀。
                                          書記官  曹  秋  冬
中      華      民      國    九十      年      六      月    二十六    日


司法院資訊處製作；財團法人民間司法改革基金會備份。
